ACORDAO-COMPLETO-2394281

ACÓRDÃO 8483/2020 ATA 27/2020 - SEGUNDA CÂMARA

VISTOS, relatados e discutidos estes autos de pensões militares deferidas pela Diretoria de Administração de Pessoal do Comando da Aeronáutica em favor de Kelly Cristina Jorge da Silva Santos Cassimiro, Neizimar Cassimiro de Assis e Nelia Cassimiro, a partir do falecimento de Adilson Cassimiro, em favor de Aparecida Magna Ramos Gil Nascimento, a partir do falecimento de Antônio Gil Bernardes Nascimento, em favor de Alice de Freitas Pereira, Ilca Maria de Freitas Pereira Theodoro, Iris Aparecida de Freitas Pereira Teodoro e Izabel Fatima de Freitas Pereira Teodoro Vilalba, a partir do falecimento de Ben Hur Pereira Teodoro, em favor de Apparecida Castelar Pinto Conti e Maria Ângela Conti Marini, a partir do falecimento de Ítalo Conti, em favor de Darli Silva Neves, Dione Pereira da Silva Bandeira e Terezinha Lopes da Silva, a partir do falecimento de José Pereira da Silva, em favor de Marcia Suely Jeronimo da Silva, Mércia Maria da Silva Macedo, Mirian Jeronimo da Silva Pereira e Rita de Cassia dos Santos, a partir do falecimento de Manoel Jerônimo da Silva, em favor de Mariza Barbosa Nunes e Mary Barbosa Marin, a partir do falecimento de Norberto Barbosa, e em favor de Alexandra Feitosa Bebiano Montoni, a partir do falecimento de Pedro Bebiano dos Santos;
ACORDAM os Ministros do Tribunal de Contas da União, reunidos em Sessão da 2ª Câmara, nos termos do art. 71, III e IX, da Constituição de 1988, e dos arts. 1º, V, 39, II, e 45 da Lei n.º 8.443, de 1992, além dos arts. 260, § 1º, e 262, § 2º, do RITCU, ante as razões expostas pelo Relator, em: 
	9.1. considerar legais os atos de pensão militar instituída por Norberto Barbosa em favor de Mariza Barbosa Nunes e Mary Barbosa Marin (à Peça 3 sob o n.º 66964/2019) , por Ítalo Conti em favor de Apparecida Castelar Pinto Conti (à Peça 4 sob o n.º 67048/2019) , por Ítalo Conti em favor de Maria Ângela Conti Marini (à Peça 5 sob o n.º 67228/2019) , por Antônio Gil Bernardes Nascimento em favor de Aparecida Magna Ramos Gil Nascimento (à Peça 6 sob o n.º 67229/2019) , por Adilson Cassimiro em favor de Kelly Cristina Jorge da Silva Santos Cassimiro, Neizimar Cassimiro de Assis e Nélia Cassimiro (à Peça 7 sob o n.º 67277/2019) , por Pedro Bebiano dos Santos em favor de Alexandra Feitosa Bebiano Montoni (à Peça 8 sob o n.º 67399/2019) , por Ben Hur Pereira Teodoro em favor de Alice de Freitas Pereira (à Peça 10 sob o n.º 67519/2019) e por Ben Hur Pereira Teodoro em favor de Ilca Maria de Freitas Pereira Theodoro, Íris Aparecida de Freitas Pereira Teodoro e Izabel Fátima de Freitas Pereira Teodoro Vilalba (à Peça 11 ) , concedendo-lhes o respectivo registro; 
	9.2. considerar ilegais os atos de pensão militar instituída por Manoel Jerônimo da Silva em favor de Marcia Suely Jerônimo da Silva, Mércia Maria da Silva Macedo, Mírian Jerônimo da Silva Pereira e Rita de Cássia dos Santos (à Peça 2 sob o n.º 66450/2019) e por José Pereira da Silva em favor de Darli Silva Neves, Dione Pereira da Silva Bandeira e Terezinha Lopes da Silva (à Peça 9 sob o n.º 67428/2019) , negando-lhes o respectivo registro;
9.3. dispensar o ressarcimento das quantias percebidas indevidamente, mas de boa-fé, em consonância com a Súmula n.º 106 do TCU; 
	9.4. determinar que, no prazo de 15 (quinze) dias contados da ciência desta deliberação, a Diretoria de Administração de Pessoal do Comando da Aeronáutica adote as seguintes medidas: 
	9.4.1. faça cessar os pagamentos decorrentes dos atos ora considerados ilegais pelo item 9.2 deste Acórdão, sob pena de responsabilidade solidária da autoridade administrativa omissa, nos termos do art. 71, IX, da Constituição de 1988 e do art. 262, caput, do Regimento Interno do TCU;
	9.4.2. dê ciência do inteiro teor desta deliberação às interessadas indicadas no item 9.2 deste Acórdão, alertando-as de que o efeito suspensivo proveniente da eventual interposição de recurso junto ao TCU não as eximirá da devolução dos valores percebidos indevidamente após a notificação, diante do não provimento ao referido recurso, devendo encaminhar os comprovantes dessa notificação ao TCU no prazo de até 30 (trinta) dias; 
	9.4.3. encaminhe a este Tribunal, nos termos do art. 262, § 2º, do Regimento Interno do TCU, os novos atos de concessão de pensão militar indicados no item 9.2 deste Acórdão, sem as ilegalidades indicadas nesta deliberação, para serem submetidos à apreciação pelo TCU, na forma do art. 260, caput, do Regimento Interno do TCU; 
	9.5. enviar a cópia do presente Acórdão, com o Relatório e a Proposta de Deliberação, à Diretoria de Administração de Pessoal do Comando da Aeronáutica, para ciência e efetivo cumprimento das determinações proferidas pelo item 9.4 deste Acórdão; e
	9.6. arquivar o presente processo, sem prejuízo de promover o monitoramento da determinação proferida pelo item 9.4 deste Acórdão, representando ao TCU, se necessário.

Atos de pensão militar deferidas pela Diretoria de Administração de Pessoal do Comando da Aeronáutica.

Segunda Câmara

3. Interessadas: Alexandra Feitosa Bebiano Montoni (CPF XXX.767.742-XX); Alice de Freitas Pereira (CPF XXX.467.081-XX); Aparecida Magna Ramos Gil Nascimento (CPF XXX.542.898-XX); Apparecida Castelar Pinto Conti (CPF XXX.942.648-XX); Darli Silva Neves (CPF XXX.067.224-XX); Dione Pereira da Silva Bandeira (CPF XXX.664.304-XX); Ilca Maria de Freitas Pereira Theodoro (CPF XXX.405.501-XX); Iris Aparecida de Freitas Pereira Teodoro (CPF XXX.942.111-XX); Izabel Fatima de Freitas Pereira Teodoro Vilalba (CPF XXX.924.621-XX); Kelly Cristina Jorge da Silva Santos Cassimiro (CPF XXX.743.287-XX); Marcia Suely Jeronimo da Silva (CPF XXX.837.554-XX); Maria Ângela Conti Marini (CPF XXX.679.638-XX); Mariza Barbosa Nunes (CPF XXX.016.280-XX); Mary Barbosa Marin (CPF XXX.447.630-XX); Mércia Maria da Silva Macedo (CPF XXX.495.942-XX); Mirian Jeronimo da Silva Pereira (CPF XXX.987.098-XX); Neizimar Cassimiro de Assis (CPF XXX.850.087-XX); Nelia Cassimiro (CPF XXX.951.727-XX); Rita de Cassia dos Santos (CPF XXX.036.764-XX); e Terezinha Lopes da Silva (CPF XXX.690.714-XX).

13.1. Ministros presentes: Ana Arraes (Presidente), Augusto Nardes, Aroldo Cedraz e Raimundo Carreiro.
13.2. Ministros-Substitutos presentes: Marcos Bemquerer Costa e André Luís de Carvalho (Relator).

ACORDAO-COMPLETO-2433516

Acórdão de Relação 11526/2020 - Segunda Câmara

Acórdão de Relação

ANDRÉ DE CARVALHO

Trata-se de pensões militares deferidas pela Diretoria de Administração de Pessoal do Comando da Aeronáutica em favor de Kelly Cristina Jorge da Silva Santos Cassimiro, Neizimar Cassimiro de Assis e Nelia Cassimiro, a partir do falecimento de Adilson Cassimiro, em favor de Aparecida Magna Ramos Gil Nascimento, a partir do falecimento de Antônio Gil Bernardes Nascimento, em favor de Alice de Freitas Pereira, Ilca Maria de Freitas Pereira Theodoro, Iris Aparecida de Freitas Pereira Teodoro e Izabel Fatima de Freitas Pereira Teodoro Vilalba, a partir do falecimento de Ben Hur Pereira Teodoro, em favor de Apparecida Castelar Pinto Conti e Maria Ângela Conti Marini, a partir do falecimento de Ítalo Conti, em favor de Darli Silva Neves, Dione Pereira da Silva Bandeira e Terezinha Lopes da Silva, a partir do falecimento de José Pereira da Silva, em favor de Marcia Suely Jeronimo da Silva, Mércia Maria da Silva Macedo, Mirian Jeronimo da Silva Pereira e Rita de Cassia dos Santos, a partir do falecimento de Manoel Jerônimo da Silva, em favor de Mariza Barbosa Nunes e Mary Barbosa Marin, a partir do falecimento de Norberto Barbosa, e em favor de Alexandra Feitosa Bebiano Montoni, a partir do falecimento de Pedro Bebiano dos Santos.
2.	Após a análise final do feito, a Auditora Federal Antônia Auricelia B. Alves Cavalcante lançou o seu parecer conclusivo à Peça 13, com a anuência, por delegação de competência, do diretor da Sefip (Peça 14) , nos seguintes termos:
	" (...) Trata-se de atos de pensão militar, submetidos, para fins de registro, à apreciação do Tribunal de Contas da União (TCU) , de acordo com o art. 71, inciso III, da Constituição Federal.  Os atos foram cadastrados e disponibilizados ao TCU por intermédio do Sistema e-Pessoal, na forma do art. 2º e 4º da Instrução Normativa TCU 78/2018.
	2. Os atos desse processo pertencem às seguintes unidades:
	2.1. Unidade emissora: MINISTÉRIO DA DEFESA-COMANDO DA AERONÁUTICA (VINCULADOR) .
	2.2. Unidade cadastradora:  MINISTÉRIO DA DEFESA-COMANDO DA AERONÁUTICA (VINCULADOR) .
	2.3. Subunidade cadastradora: DIRETORIA DE ADMINISTRAÇÃO DE PESSOAL - SDIP.
	EXAME TÉCNICO
	Procedimentos aplicados
	3. Os procedimentos para exame, apreciação e registro de atos de pessoal encontram-se estabelecidos na Instrução Normativa TCU 78/2018 e na Resolução TCU 206/2007. Essas normas dispõem que os atos de pessoal disponibilizados por meio do e-Pessoal devem ser submetidos previamente a críticas automatizadas, com base em parâmetros predefinidos.
	4. As críticas das informações cadastradas na etapa de coleta do ato foram elaboradas e validadas levando-se em conta as peculiaridades de cada ato. Os itens verificados nessa etapa são inerentes a dados cadastrais, fundamentos legais, mapa de tempo, ficha financeira, assim como eventuais ocorrências de acumulação. Trata-se de verificações abrangentes, minuciosas e precisas e sem a necessidade de ação humana e, portanto, menos suscetível a falhas. As críticas aplicadas estão discriminadas no sistema, no Menu e-Pessoal, opção 'Crítica', que podem ser acessadas mediante concessão de perfil específico a servidores do TCU responsáveis pela análise.
	5. Além das críticas automatizadas, há verificação humana adicional no caso de haver alertas do sistema ou informações não formatadas, como esclarecimentos do gestor ou do controle interno.
	6. As críticas também consideram os registros do Sistema Integrado de Administração de Recursos Humanos (Siape) . O Siape disponibiliza informações atualizadas sobre as parcelas que integram os proventos, diferentemente, portanto, do e-Pessoal, que informa as parcelas no momento do registro do ato.
	7. Essa confrontação com o Siape fornece uma visão atual e verdadeira da situação, o que permite descaracterizar irregularidades e inconsistências que, embora constantes do e-Pessoal, já foram corrigidas.
	8. As verificações detectadas nos atos encontram-se discriminadas na aba de pendências de cada ato no sistema e-Pessoal, bem como nos espelhos dos atos contemplados por esta instrução.
	Exame das Constatações
	9. Ato: 66450/2019 - Interessado: MANOEL JERONIMO DA SILVA - CPF: XXX.890.264-XX.
	9.1. Beneficiários: MIRIAN JERONIMO DA SILVA PEREIRA - CPF: XXX.987.098-XX - Filho (a) ; RITA DE CASSIA DOS SANTOS - CPF: XXX.036.764-XX - Companheiro (a) ; MERCIA MARIA DA SILVA MACEDO - CPF: XXX.495.942-XX - Filho (a) e MARCIA SUELY JERONIMO DA SILVA - CPF: XXX.837.554-XX - Filho (a) 
	9.2. Parecer do Controle Interno: considerar o ato Legal.
	9.3. Por intermédio de análises realizadas por esta Unidade Técnica no presente ato, não se constatou irregularidade que obste a chancela pela legalidade.
	9.4. Encaminhamento do ato:
	9.41. Considerar LEGAL e conceder registro do ato de MANOEL JERONIMO DA SILVA. 
	10. Ato: 66964/2019 - Interessado: NORBERTO BARBOSA - CPF: XXX.987.510-XX
	10.1. Beneficiários: MARY BARBOSA MARIN - CPF: XXX.447.630-XX - Filho (a) e MARIZA BARBOSA NUNES - CPF: XXX.016.280-XX - Filho (a) 
	10.2. Parecer do Controle Interno: considerar o ato Legal.
	10.3. Por intermédio de análises realizadas por esta Unidade Técnica no presente ato, não se constatou irregularidade que obste a chancela pela legalidade.
	10.4. Encaminhamento do ato: 
	10.4.1. Considerar LEGAL e conceder registro do ato de NORBERTO BARBOSA.
	11. Ato: 67048/2019 - Interessado: ITALO CONTI - CPF: XXX.049.398-XX
	11.1. Beneficiário: APPARECIDA CASTELAR PINTO CONTI - CPF: XXX.942.648-XX - Cônjuge
	11.2. Parecer do Controle Interno: considerar o ato Legal.
	11.3. Por intermédio de análises realizadas por esta Unidade Técnica no presente ato, não se constatou irregularidade que obste a chancela pela legalidade.
	11.4. Encaminhamento do ato:
	11.4.1. Considerar LEGAL e conceder registro do ato de ITALO CONTI.
	12. Ato: 67228/2019 - Interessado: ITALO CONTI - CPF: XXX.049.398-XX
	12.1. Beneficiário: MARIA ANGELA CONTI MARINI - CPF: XXX.679.638-XX - Filho (a) 
	12.2. Parecer do Controle Interno: considerar o ato Legal.
	12.3. Por intermédio de análises realizadas por esta Unidade Técnica no presente ato, não se constatou irregularidade que obste a chancela pela legalidade.
	12.4. Encaminhamento do ato:
	12.4.1. Considerar LEGAL e conceder registro do ato de ITALO CONTI.
	13. Ato: 67229/2019 - Interessado: ANTONIO GIL BERNARDES NASCIMENTO - CPF: XXX.141.768-XX
	13.1. Beneficiário: APARECIDA MAGNA RAMOS GIL NASCIMENTO - CPF: XXX.542.898-XX - Filho (a) 
	13.2. Parecer do Controle Interno: considerar o ato Legal.
	13.3. Por intermédio de análises realizadas por esta Unidade Técnica no presente ato, não se constatou irregularidade que obste a chancela pela legalidade.
	13.4. Encaminhamento do ato: 
	13.4.1. Considerar LEGAL e conceder registro do ato de ANTONIO GIL BERNARDES NASCIMENTO.
	14. Ato: 67277/2019 - Interessado: ADILSON CASSIMIRO - CPF: XXX.714.617-XX
	14.1. Beneficiários: KELLY CRISTINA JORGE DA SILVA SANTOS CASSIMIRO - CPF: XXX.743.287-XX - Cônjuge; NEIZIMAR CASSIMIRO DE ASSIS - CPF: XXX.850.087-XX - Filho (a) e NELIA CASSIMIRO - CPF: XXX.951.727-XX - Filho (a) 
	14.2. Parecer do Controle Interno: considerar o ato Legal.
	14.3. Por intermédio de análises realizadas por esta Unidade Técnica no presente ato, não se constatou irregularidade que obste a chancela pela legalidade.
	14.4. Encaminhamento do ato:
	14.4.1. Considerar LEGAL e conceder registro do ato de ADILSON CASSIMIRO. 
	15. Ato: 67399/2019 - Interessado: PEDRO BEBIANO DOS SANTOS - CPF: XXX.432.887-XX
	15.1. Beneficiário: ALEXANDRA FEITOSA BEBIANO MONTONI - CPF: XXX.767.742-XX - Filho (a) 
	15.2. Parecer do Controle Interno: considerar o ato Legal.
	15.3. Por intermédio de análises realizadas por esta Unidade Técnica no presente ato, não se constatou irregularidade que obste a chancela pela legalidade.
	15.4. Encaminhamento do ato:
	15.4.1. Considerar LEGAL e conceder registro do ato de PEDRO BEBIANO DOS SANTOS.
	16. Ato: 67428/2019 - Interessado: JOSE PEREIRA DA SILVA - CPF: XXX.814.084-XX
	16.1. Beneficiários: DARLI SILVA NEVES - CPF: XXX.067.224-XX - Filho (a) ; TEREZINHA LOPES DA SILVA - CPF: XXX.690.714-XX - Cônjuge e DIONE PEREIRA DA SILVA BANDEIRA - CPF: XXX.664.304-XX - Filho (a) 
	16.2. Parecer do Controle Interno: considerar o ato Legal.
	16.3. Por intermédio de análises realizadas por esta Unidade Técnica no presente ato, não se constatou irregularidade que obste a chancela pela legalidade.
	16.4. Encaminhamento do ato: 
	16.4.1. Considerar LEGAL e conceder registro do ato de JOSE PEREIRA DA SILVA.
	17. Ato: 67519/2019 - Interessado: BEN HUR PEREIRA TEODORO - CPF: XXX.058.241-XX
	17.1. Beneficiário: ALICE DE FREITAS PEREIRA - CPF: XXX.467.081-XX - Cônjuge
	17.2. Parecer do Controle Interno: considerar o ato Legal.
	17.3. Por intermédio de análises realizadas por esta Unidade Técnica no presente ato, não se constatou irregularidade que obste a chancela pela legalidade.
	17.4. Encaminhamento do ato: 
	17.4.1. Considerar LEGAL e conceder registro do ato de BEN HUR PEREIRA TEODORO.
	18. Ato: 67563/2019 - Interessado: BEN HUR PEREIRA TEODORO - CPF: XXX.058.241-XX
	18.1. Beneficiários: IZABEL FATIMA DE FREITAS PEREIRA TEODORO VILALBA - CPF: XXX.924.621-XX - Filho (a) ; ILCA MARIA DE FREITAS PEREIRA THEODORO - CPF: XXX.405.501-XX - Filho (a) e IRIS APARECIDA DE FREITAS PEREIRA TEODORO - CPF: XXX.942.111-XX - Filho (a) 
	18.2. Parecer do Controle Interno: considerar o ato Legal.
	18.3. Por intermédio de análises realizadas por esta Unidade Técnica no presente ato, não se constatou irregularidade que obste a chancela pela legalidade.
	18.4. Encaminhamento do ato:
	18.4.1. Considerar LEGAL e conceder registro do ato de BEN HUR PEREIRA TEODORO.
	CONCLUSÃO
	19. A abrangência e a profundidade das verificações levadas a efeito fundamentam convicção de que os atos 67428/2019, 67399/2019, 67048/2019, 66964/2019, 67563/2019, 67228/2019, 67229/2019, 66450/2019, 67277/2019 e 67519/2019 podem ser apreciados pela legalidade, em razão de não terem sido encontradas irregularidades nos atos, de acordo com o item Exame das Constatações desta instrução.
	PROPOSTA DE ENCAMINHAMENTO
	20. Ante o exposto, com fundamento no art. 71, inciso III, da Constituição Federal, no art. 1º, inciso V, e art. 39, incisos I e II, da Lei 8.443/1992, no art. 260 do Regimento Interno do Tribunal de Contas da União, propõe-se:
	20.1. Considerar LEGAIS e conceder o registro dos atos de JOSE PEREIRA DA SILVA, PEDRO BEBIANO DOS SANTOS, ITALO CONTI, NORBERTO BARBOSA, ITALO CONTI, ANTONIO GIL BERNARDES NASCIMENTO, MANOEL JERONIMO DA SILVA, ADILSON CASSIMIRO e BEN HUR PEREIRA TEODORO."
3.	Enfim, por intermédio do Exmo. Sr. Procurador Rodrigo Medeiros de Lima, o MPTCU anuiu, em cota singela (Peça 15) , à referida proposta da unidade técnica.
É o Relatório.

não há.

Procurador Rodrigo Medeiros de Lima.

PENSÕES MILITARES. BENEFÍCIOS CORRESPONDENTES A DOIS GRAUS HIERÁRQUICOS SUPERIORES AO POSTO OU GRADUAÇÃO DOS INSTITUIDORES NA ATIVA. ILEGALIDADE DE DOIS ATOS. NEGATIVA DE REGISTRO. LEGALIDADE E REGISTRO DOS DEMAIS ATOS. DETERMINAÇÕES.

PENSÃO MILITAR (PMIL)

Secretaria de Fiscalização de Pessoal (Sefip).

Trata-se de pensões militares deferidas pela Diretoria de Administração de Pessoal do Comando da Aeronáutica sob as seguintes condições:
	Peça
	Instituidor
	Tipo de Ato
	Data do Óbito
	Vigência
	Enviado 
ao TCU
	Beneficiárias

	2
	Manoel Jerônimo da Silva
	Inicial
	3/10/2017
	3/10/2017
	18/7/2019
	- Marcia Suely Jerônimo da Silva (Filha, nascimento: 15/4/1964) ; 
- Mércia Maria da Silva Macedo (Filha, nascimento: 28/1/1959) ;
- Mirian Jerônimo da Silva Pereira (Filha, nascimento: 10/4/1953) ;
- Rita de Cássia dos Santos (Companheira, nascimento: 22/5/1961) 

	3
	Norberto Barbosa
	Reversão
	27/1/1993
	3/5/2007
	9/7/2019
	- Mariza Barbosa Nunes (Filha, nascimento: 28/7/1948) ; 
- Mary Barbosa Marin (Filha, nascimento: 23/5/1952) 

	4
	Ítalo Conti
	Inicial
	29/3/2002
	29/3/2002
	5/9/2019
	- Apparecida Castelar Pinto Conti (Cônjuge, nascimento: 14/2/1933) 

	5
	Ítalo Conti
	Reversão
	29/3/2002
	28/5/2003
	5/9/2019
	- Maria Ângela Conti Marini (Filha, nascimento: 26/12/1960) 

	6
	Antônio Gil Bernardes Nascimento
	Reversão
	21/5/2009
	28/6/2012
	15/7/2019
	Aparecida Magna Ramos Gil Nascimento (Filha, nascimento: 19/6/1956) 

	7
	Adilson Cassimiro
	Inicial
	28/10/2016
	28/10/2016
	16/7/2019
	- Kelly Cristina Jorge da Silva Santos Cassimiro (Cônjuge, nascimento: 8/12/1981) ;
- Neizimar Cassimiro de Assis (Filha, nascimento: 24/7/1965) ;
- Nelia Cassimiro (Filha, nascimento: 1/9/1966) 

	8
	Pedro Bebiano dos Santos
	Reversão
	1/7/1994
	29/3/2018
	4/7/2019
	Alexandra Feitosa Bebiano Montoni (Filha, nascimento: 4/3/1991) 

	9
	José Pereira da Silva
	Inicial
	29/12/2009
	29/12/2009
	7/8/2019
	- Darli Silva Neves (Filha, nascimento: 19/11/1956) ;
- Dione Pereira da Silva Bandeira (Filha, nascimento: 11/1/1958) ;
- Terezinha Lopes da Silva (Cônjuge, nascimento: 30/11/1940) 

	10
	Ben Hur Pereira Teodoro
	Inicial
	29/7/2012
	29/7/2012
	13/8/2019
	- Alice de Freitas Pereira (Cônjuge, nascimento: 13/9/1940) 

	11
	Ben Hur Pereira Teodoro
	Reversão
	29/7/2012
	22/10/2013
	13/8/2019
	Ilca Maria de Freitas Pereira Theodoro (Filha, nascimento: 19/11/1966) ; Íris Aparecida de Freitas Pereira Teodoro (Filha, nascimento: 15/12/1960) ; Izabel Fátima de Freitas Pereira Teodoro Vilalba (Filha, nascimento: 31/7/1970) 

2.	De toda sorte, após a análise final do feito, a Sefip pugnou pela legalidade de todos os aludidos atos, tendo o MPTCU inicialmente anuído a essa proposta.
3.	Por meio, contudo, de posterior contato via telefone, o MPTCU passou a noticiar que os atos acostados às Peças 2 e 9 padeceriam de ilegalidade, pois o valor das respectivas pensões teria sido calculado sob dois níveis acima dos ostentados pelos instituidores na atividade.
4.	Incorporo o parecer da Sefip, com o posterior ajuste noticiado pelo MPTCU, a estas razões de decidir.
5.	Como visto, os instituidores dos atos de pensão acostados às Peças 2 e 9 teriam, por ocasião das respectivas reformas por incapacidade definitiva, passado a perceber os proventos calculados em dois postos acima do nível então ostentado na atividade, ante a suposta aplicação do art. 110 da Lei n.º 6.880, de 1980, sob as seguintes condições: 
	Peça
	Instituidor
	Nível na Ativa
	Reserva
	Tempo de serviço (contribuição) 
	Reforma

				Data
	Idade
	Posto
		Data
	Posto

	2
	Manoel Jerônimo da Silva
	Suboficial
	31/3/1985
	56
	2º Tenente
	30 anos e dois dias
	13/12/1985
	1º Tenente

	9
	José Pereira da Silva
	Suboficial
	5/7/1978
	50
	2º Tenente
	30 anos, 7 meses e 5 dias
	3/4/1984
	1º Tenente

6. 	O Parquet especial assinalou, contudo, que, por meio do Acórdão 2.225 prolatado na Sessão de 18/9/2019, o Plenário do TCU teria firmado o entendimento no sentido da ausência de embasamento jurídico para o cálculo dos proventos de reforma sob dois ou mais níveis hierárquicos acima daquele ostentado pelo militar na ativa em dissonância, assim, com os arts. 50, 108 e 110 da Lei n.º 6.880, de 1980.
7.	O referido Acórdão 2225/2019-TCU-Plenário estaria, aliás, em plena sintonia com o entendimento fixado pelo Superior Tribunal de Justiça no REsp 1.340.075/CE julgado pela 2ª Turma sob a relatoria do Ministro Castro Meira, em 9/4/2013 (DJe de 15/4/2013) , no seguinte sentido:
"ADMINISTRATIVO. MILITAR. REFORMA. ALTERAÇÃO DE BENEFÍCIO. INCAPACIDADE SUPERVENIENTE. ART. 110, § 1º, C/C ART. 108, V, DA LEI 6.880/80. MILITARES DA ATIVA OU RESERVA REMUNERADA. RESTRIÇÃO. MILITAR JÁ REFORMADO. IMPOSSIBILIDADE. 
1. A reforma do militar com a remuneração calculada com base no soldo correspondente ao grau hierárquico imediato ao que possuir ou que possuía na ativa, nos termos do art. 110, § 1º, c/c o art. 108, V, da Lei 6.880/80, restringe-se aos militares da ativa ou reserva remunerada, na exata disposição do caput do art. 110, não sendo possível a concessão de tal benesse àqueles militares já reformados. 
2. Recurso especial não provido".
8.	Bem se vê que, nos termos do art. 110 da Lei n.º 6.880, de 1980, o militar da ativa ou da reserva remunerada, ao ser considerado incapaz definitivamente, seria reformado com os proventos calculados sob o grau hierárquico imediatamente superior ao ocupado na ativa, e não ao ocupado na reserva ou na anterior reforma, sobressaindo a suscitada ilegalidade nos aludidos atos de pensão militar.
9.	Enfim, como as aludidas pensões deram entrada no TCU há menos de 5 anos, não seria necessária a prévia oitiva das interessadas no presente momento, estando esse entendimento em plena consonância com a jurisprudência do STF (v.g.: MS-25.116 e MS-25.403) e com a exceção prevista na Súmula Vinculante nº 3 do STF, além de estar em sintonia com a jurisprudência do TCU (v.g.: Acórdão 587/2011-TCU-Plenário, entre outros) . 
10. 	O TCU deve assinalar a ilegalidade, portanto, dos atos de pensão militar acostados às Peças 2 e 9, negando-lhes o respectivo registro, sem prejuízo de anotar a legalidade dos demais atos para lhes conceder o respectivo registro.
Ante o exposto, pugno pela prolação do Acórdão ora submetido a este Colegiado.
TCU, Sala das Sessões, em tagDataSessao.
Ministro-Substituto ANDRÉ LUÍS DE CARVALHO 
Relator